臺灣臺中地方法院民事判決
110年度簡上字第376號
上  訴  人  吳崑明


被  上訴人  邱宗顯

上列當事人間請求損害賠償事件，上訴人對於民國110年8月10日
本院臺中簡易庭110年度中簡字第1669號第一審判決提起一部上
訴，本院合議庭於民國111年1月7日言詞辯論終結，判決如下：
    主      文
上訴駁回。
第二審訴訟費用由上訴人負擔。
    事實及理由
壹、上訴人主張：兩造同為位在臺中市○○區○○路000號「泰宇尊
    爵」大樓（下稱系爭大樓）A棟管理員，伊負責執勤A哨班，
    被上訴人則負責執勤B哨班。民國109年8月24日上午10時8分
    許，兩造於系爭大樓A棟管理室，因電梯故障而應由何人通
    知廠商維修發生爭執，詎被上訴人在公眾得出入之管理室前
    ，以「幹你娘」三字經辱罵伊，足以貶損伊之人格，應賠償
    伊新臺幣（下同）8萬元。又因被上訴人欲取代伊所執勤A哨
    班，致伊任職之保全公司於109年9月30日晚上通知伊離職，
    故受有10月份之工作損失28,600元，及精神損失12萬元，爰
    請求被上訴人給付228,600元，及自起訴狀繕本送達之翌日
    起至清償日止，按年息5%計算之利息等語。
貳、被上訴人則以：伊就上訴人主張公然侮辱之事實不爭執。惟
    伊當下只是情緒發洩，事後已向上訴人道歉，而伊月收入僅
    2萬餘元，上訴人所請求之精神慰撫金金額過高等語。
參、本件經原審審理後，判命被上訴人應給付上訴人1萬元之本
    息，駁回上訴人其餘之訴，而為上訴人部分勝訴之判決。上
    訴人就其敗訴之10月離職工作損失28,600元，及精神損失12
    萬元部分未聲明不服，而僅就遭辱罵之精神慰撫金7萬元敗
    訴部分不服提起上訴，並聲明：（一）原判決不利於上訴人
    部分廢棄。（二）上開廢棄部分，被上訴人應再給付上訴人
    7萬元之本息。被上訴人則答辯聲明：上訴駁回。是上訴人
    就其敗訴之10月離職工作損失28,600元，及精神損失12萬元
    部分，已告確定，不在本院審理範圍。 
肆、得心證之理由：
一、經查，上訴人前揭主張之事實，為被上訴人所不爭執（見原
    審卷第52頁）。又被上訴人上開所為公然侮辱之不法行為，
    業經本院110年度中簡字第768號刑事判決處罰金5,000元確
    定，並有該判決書附卷為證（見原審卷第17頁至第22頁），
    先予認定。是本件應審酌者為原審判決慰撫金數額是否適當
    ？
二、按因故意或過失，不法侵害他人之權利者，負損害賠償責任
    ；不法侵害他人之身體、健康、自由，或不法侵害其他人格
    法益而情節重大者，被害人雖非財產上之損害，亦得請求賠
    償相當之金額，民法第184條第1項前段、第195條第1項前段
    分別定有明文。次按法院對於慰撫金之量定，應斟酌實際加
    害情形、所造成之影響、被害人痛苦之程度、兩造之身分地
    位經濟情形及其他各種狀況，以核定相當之數額。本件兩造
    於109年8月24日上午10時8分許，因工作緣故而有所爭執，
    而被上訴人於公眾得出入之系爭大樓A棟管理室前，以「幹
    你娘」三字經辱罵上訴人之不法行為，實以侵害上訴人之名
    譽權，使上訴人受有精神上痛苦，則上訴人向被上訴人請求
    精神慰撫金，洵屬有據。經查，上訴人為高中肄業，目前從
    事自由業之學經歷，收入不穩定，平均收入約月薪15,000元
    ，名下有土地1筆，108年及109年度所得給付總額分別為17
    元、160,178元之經濟狀況；被上訴人為高中肄業，目前從
    事大樓管理員工作之學經歷，平均月薪2萬元，名下有汽車1
    部，108年及109年度所得給付總額各為2,880元及0元之經濟
    狀況等情，此業據兩造陳明在卷（見原審卷第62頁），並有
    稅務電子匣門財產調件明細表附卷可稽（見原審卷附證物袋
    ）。上訴人雖以其於事發當時，即有規勸規被上訴人不要惡
    言相向，但被上訴人仍不理性辱罵，而認為原審判決命被上
    訴人應賠償精神慰撫金1萬元過低云云。然原審已審酌本件
    被上訴人侵害上訴人名譽之事實。本院另參酌兩造前述教育
    程度、身分、地位及經濟能力，兼衡兩造因職務上之細故而
    生爭執之原因、被上訴人前開辱罵之文字，被上訴人前開不
    法行為對上訴人名譽所造成侵害之程度，及因而致上訴人所
    受精神之痛苦程度等一切情狀，認原審判決命被上訴人賠償
    上訴人精神慰撫金1萬元，與名譽權受侵害損害賠償事件判
    決所定精神慰撫金相較，並無明顯偏低之情形，應屬允洽。
三、上訴意旨雖稱：原審判決僅命被上訴人賠償1萬元，與其自
    行網路查詢公然侮辱之損害賠償價目表差距過大，並不合理
    云云，並提出該價目表為證。惟精神慰撫金之酌定，應衡量
    兩造身分地位、教育程度、經濟能力、原告受害程度及所受
    痛苦等各種情狀，已如前述。觀諸上訴人所提出網路搜尋所
    得之價目表，亦僅列出辱罵「幹你娘」曾獲得賠償之數額，
    並未表明各種斟酌因素，且其他案件之背景事實不同，核與
    本件斟酌精神慰撫金數額無必然之關聯，自無以其他不同案
    例事實，即認本件訴訟應為相同之認定。上訴意旨徒憑己意
    ，執網路搜尋之公然侮辱價目表，指摘原審酌定精神慰撫金
    過低而有不當，為無理由。
伍、末按，給付無確定期限者，債務人於債權人得請求給付時，
    經其催告而未為給付，自受催告時起，負遲延責任；其經債
    權起訴而送達訴狀，或依督促程序送達支付命令，或為其他
    相類之行為者，與催告有同一之效力；遲延之債務，以支付
    金錢為標的者，債權人得請求依法定利率計算之遲延利息；
    應付利息之債務，其利率未經約定，亦無法律可據者，週年
    利率為5%，民法第229條第2項、第233條第1項前段及第203
    條分別定有明文。經查，上訴人請求被上訴人之損害賠償債
    權，係以金錢為支付標的，無確定期限，又未約定利率，則
    其請求自刑事附帶民事起訴狀繕本送達被上訴人翌日即110
    年4月22日（見附民卷第17頁）至清償日止，按年息5%計算
    之遲延利息，核無不合，應予准許。
陸、綜上所述，上訴人依侵權行為之法律關係，請求被上訴人賠
    償精神慰撫金於1萬元之範圍內，核屬有據。原審判決命被
    上訴人給付上訴人1萬元，及自110年4月22日起至清償日止
    ，按年息5%計算之利息，並依職權為假執行之宣告，而駁回
    上訴人其餘之訴，於法核無不合。上訴意旨指摘原判決不當
    ，求予廢棄改判，為無理由，應予駁回。
柒、本件事證已臻明確，兩造所提其餘之攻擊、防禦方法及證據
    ，經本院審酌後，認與判決結果不生影響，爰不一一論列。
捌、據上論結，本件上訴為無理由，依民事訴訟法第436條之1第
    3項、第449條第1項、第78條，判決如主文。
中　　華　　民　　國　　111 　年　　 1   月　　　28　 日
                  民事第三庭　審判長法  官  陳宗賢
　　　　　　　　　　　　　　　　　　法　官  劉育綾
　　　　　　　　　　　　　　　　　　法　官  劉承翰
以上正本係照原本作成。
本件判決不得上訴。
中　　華　　民　　國　　111 　年　　1 　　月　　28　　日
                                    書記官  蔡昀潔